【裁判字號】    97,交聲,331
【裁判日期】    971224
【裁判案由】    違反道路交通管理處罰條例
【裁判全文】
臺灣宜蘭地方法院交通事件裁定         97年度交聲字第331號
原處分機關  交通部公路總局臺北區監理所宜蘭監理站
異  議  人
即受處分人  甲○○
上列異議人即受處分人因違反道路交通管理處罰條例案件，對於
交通部公路總局臺北區監理所宜蘭監理站於民國97年10月15日所
為之處分（處分案號：宜監字第裁43-Q00000000號）聲明異議，
本院裁定如下:
    主  文
異議駁回。
    理  由
一、原處分意旨略以：異議人即受處分人甲○○於民國97年8 月
    19 日上午9時40分許，駕駛車牌號碼9U-313號營業遊覽大客
    車行經宜蘭縣員山鄉○○路與復興路口，違規闖紅燈，經警
    攔查，為警當場掣單舉發（舉發案號：宜警交字第Q0000000
    0號），原處分機關乃依道路交通管理處罰條例第53條第1項
    及第63條第1項規定，裁處新臺幣（下同）4,200元，並記違
    規點數3點。
二、異議意旨略以：伊行經路口時燈號由綠燈變成黃燈，若要煞
    車已經來不及了，所以直接直行通過，伊只有闖黃燈，沒有
    闖紅燈，爰依法聲明異議。
三、按汽車駕駛人行經有燈光號誌管制之交岔路口闖紅燈者，處
    1,800元以上5,400 元以下罰鍰，併計違規點數3點，道路交
    通管理處罰條例第53 條第1項及第63條第1項第3款分別定有
    明文。次按，法院受理交通聲明異議案件乃屬對裁罰性行政
    處分審查其是否違法之救濟程序，本質上屬於行政爭訟過程
    ，與普通法院審理刑事案件不同，其舉證責任之原理自非如
    刑事案件般應超越任何合理懷疑始可為有罪判決之嚴格程度
    ，其舉證責任應與行政訴訟中之撤銷訴訟相當，由行政機關
    證明裁罰性處分之構成要件事實存在，於行政機關舉證成立
    時，由受處分人就例外要件事實負舉證責任。
四、查證人即舉發員警周仁智於本院訊問時證稱：當時伊和隊員
    方俊儼在員山鄉○○○路口執行交通勤務，看到異議人沿員
    山路1 段由北往南方向行駛，行經員山路與復興路口闖紅燈
    ，伊看到異議人時已經是紅燈了，所以將異議人攔下來等語
    ，本院審酌舉發員警係在場之目擊證人，其到庭以具結擔保
    供述之真實性，並擔負有偽證罪責，且與異議人素不相識，
    又無嫌隙，應無攀誣異議人之理，在別無證據證明證人所言
    係屬虛偽或另有不可信之情狀外，本院尚不得僅以證人為本
    件開單告發之員警而全盤抹煞其在訴訟上所具有目擊證人之
    資格，其證言自得為本院裁判之依據，是異議人於行經舉發
    路口時，燈號為紅燈等情應堪認定。異議人雖辯稱：伊是闖
    黃燈，不是闖紅燈云云，然圓形黃燈係用以警告車輛駕駛人
    ，表示紅色燈號即將顯示，屆時將失去通行路權，道路交通
    標誌標線號誌設置規則第206條第4款訂有明文，倘異議人於
    路口停止線前方見有黃色燈號，應即減速慢行，作隨時停車
    之準備，而非貿然闖越，又倘係於綠燈甫轉換成黃燈之際跨
    越路口停止線，不及停煞，因員山路段之黃燈長達3 秒，有
    宜蘭縣政府警察局宜蘭分局97年12月5日警蘭交字第0972016
    859 號函在卷可參，依一般駕駛時速，於黃燈轉換為紅燈前
    穿越路口亦應無困難，是異議人此一辯解亦難為本院所採信
    ，況異議人就此例外情事未能舉證以實其說，其闖紅燈之違
    規事實應堪認定。
五、綜上，本件異議人確於上揭時、地行經有燈光號誌管制之交
    岔路口闖紅燈，原處分機關依道路交通管理處罰條例第53條
    第1項、第63條第1項第3 款及違反道路交通管理事件統一裁
    罰基準及處理細則第43條、第44條、第67條規定，裁處異議
    人罰鍰4,200元，並記違規點數3點，核無不當。本件聲明異
    議為無理由，應予駁回，爰依道路交通案件處理辦法第19條
    ，裁定如主文。
中    華    民    國    97    年    12    月    24    日
                  交通法庭法  官  楊坤樵
以上正本證明與原本無異。
如不服本裁定，應於裁定送達後5日內，向本院提出抗告狀。（
應附繕本）
                          書記官  謝佩欣
中    華    民    國    97    年    12    月    25    日


司法院資訊處製作；財團法人民間司法改革基金會備份。
